【裁判字號】    95,重上更(四),17
【裁判日期】    950329
【裁判案由】    貪污治罪條例
【裁判全文】
臺灣高等法院臺中分院刑事判決    95年度重上更(四)字第17號
上  訴  人
即  被  告  戊○○
選任辯護人  蕭顯榮  律師
上列上訴人因違反貪污治罪條例案件，不服臺灣彰化地方法院90
年度訴字第888號，中華民國91年7月18日第一審判決（起訴案號
：臺灣彰化地方法院檢察署89年度偵字第306號 ）提起上訴，經
本院判決後，由最高法院第四次發回更審，本院判決如下：
    主  文
原判決撤銷。
戊○○共同連續依據法令從事公務之人員，對於依據法令從事公
務之人員，關於違背職務之行為交付賄賂，處有期徒刑貳年，褫
奪公權壹年。
    事  實
一、戊○○於民國（下同）79年至86年間，擔任彰化縣議會議員
    ，為依據法令從事公務之人員，與錫容（業經本院93年度
    上更(二)第220號判決無罪確定在案）、吳春鶯等人，在彰化
    縣彰化市○○里○○○路525之2號合資經營蕃茄庭園ＫＴＶ
    ，該店原為自助式ＫＴＶ，惟於83年底改為有女侍陪酒之經
    營方式，為免遭警查報為「酒家（有女侍）」，戊○○竟與
    受雇在該店處理糾紛之葉耀明（經本院以另案判處有期徒刑
    2年10月在案），及該ＫＴＶ之公關主任丁○○（經本院另
    案判處有期徒刑1年6月，並經最高法院判決上訴駁回而確定
    ），共同基於對於依據法令從事公務之人員，關於違背職務
    之行為交付賄賂之概括犯意，自84年9月起至85年1月止，連
    續於84年9月14日、10月16日、11月12日、及85年1月17日，
    由丁○○以「茶葉費」名目，向會計領款後，在蕃茄庭園Ｋ
    ＴＶ店內，先後4次各交付賄款新臺幣（下同）1萬3千元予
    依據法令從事調查職務之彰化縣警察局彰化分局莿桐派出所
    警員吳敏進（經本院另案判處有期徒刑12年，並經最高法院
    判決上訴駁回，業已確定），請吳敏進就上開女侍陪酒行為
    不予舉發，而吳敏進明知蕃茄庭園ＫＴＶ係有女侍陪酒情形
    ，竟違背職務，未依規定將該蕃茄庭園ＫＴＶ查報為「酒家
    （有女侍）」。嗣經人檢舉，由法務部調查局彰化縣調查站
    ，前往上址執行搜索，並在店內起出前揭記載茶葉費之現金
    支出傳票而查悉上情。
二、案經臺灣高等法院臺中分院檢察署，移請臺灣彰化地方法院
    檢察署檢察官偵查後起訴。
    理 由
一、按被告以外之人於審判外之陳述，雖不符刑事訴訟法第159
    條之1、159條之2、159條之3、159條之4等規定，而經當事
    人於審判程序同意作為證據，法院審酌該言詞陳述或書面陳
    述作成時之情況，認為適當者，亦得為證據。當事人、代理
    人或辯護人於法院調查證據時，知有第159條第1項不得為證
    據之情形，而未於言詞辯論終結前聲明異議者，視為有前項
    之同意，刑事訴訟法第159條之5定有明文。本件被告及選任
    辯護人於本院審理時，就下列證人甲○○、乙○○等人於審
    判外之陳述部分，未就其證據能力聲明異議，本院審酌該言
    詞陳述作成時之情況，並查無其他不法之情狀，足認為得為
    本案之證據，依刑事訴訟法第159條之5之規定，有證據能力
    ，合先說明。
二、訊據上訴人即被告戊○○，固坦承有於上開時地，投資經營
    ＫＴＶ之情事，惟矢口否認有共同行賄之犯行，並先後辯稱
    （含前審）：蕃茄庭園ＫＴＶ店原由紀清榮等八人共同經營
    ，因業績不佳，紀清榮於八十三年間代表其餘股東，將股權
    百分之四十無償轉讓給被告，約定盈餘六、四分，其因工作
    繁忙，乃洽請陳添賜實際在場經營，其並將百分之二十股權
    無償讓與陳添賜，所有人員由陳添賜僱用，店務由陳添賜實
    際經營操控，陳添賜僱用伊小姨子為經理，另僱用伊二位小
    舅子陳順興、翁志明，及丁○○在現場服務，其均未參與人
    員僱用及業務運作。又其於85年1月7日晚上8時許，在店內
    因不滿總務陳順興藉職務之便侵吞或浮報墊款，以手槍射擊
    陳順興左腰旁一槍，並恫嚇在場之領班翁志明不得離去，而
    與陳添賜、陳順興、翁志明、丁○○等經營派結怨，丁○○
    始於被告被捕後，向法務部調查局彰化縣調查站誣指其指示
    行賄，顯係為槍擊事件挾怨報復，並為經營者陳添賜脫罪，
    伊所為不利被告之供述，均係不實云云。
二、本院查：
  (一)證人即共犯丁○○，如何依被告戊○○、葉耀明等人指示，
    將賄款按月送予刺桐派出所警員吳敏進等情，業據證人丁○○於85年10月30日接受法務部調查局彰化縣調查站詢問時供
    稱：「（問：蕃茄ＫＴＶ對外公關交際是由何人負責？）答
    ：主要是由葉耀明、戊○○兩人負責與警界打交道及交際」
    「（問：貴ＫＴＶ店每月致送1萬3千元規費予轄區莿桐派出
    所，係交給該派出所何人收執？）答：在84年9月、10月、
    11 月及85年1月等4個月，每月1萬3千元規費是由我向會計
    小姐領取現金，並在現金支出傳票上簽認，並依葉耀明或戊○○指示在該派出所管區警員吳敏進前來本店時，親自將1
    萬3千元現金規費交付予吳敏進收取」等語在卷（參見法務
    部調查局八十五年十二月影印卷四、五頁）。又於87年5月
    21日本院另案87年度上訴字第520號案件訊問時供稱：「（
    問：在何處給的，指莿桐派出所茶葉費？）答：他（指吳敏
    進）是來公司時給的，一次葉耀明及戊○○都在，另一次是
    葉耀明．．．在場」「（問：誰叫你拿的？）答：．．戊○○分別叫我去拿的」等語（參見本院87年度上訴字第520 號
    影印卷(一)第10、11頁），及87年6月18日在本院訊問時供稱
    ：「（問：你上回說是．．．戊○○叫你去拿的？）答：是
    的，還有葉耀明」云云（參見本院同上卷27頁），前後均一
    致指稱被告戊○○知情、參與在卷，極為顯然。丁○○嗣於
    本院九十五年三月十五日審理時證稱：「（前開於八十五年
    十月三十日在調查站接受訊問之）筆錄當時是根據我所講的
    話所製作的沒錯」「（問：根據筆錄你說八十四年九月、十
    月、十一月、八十五年一月每月壹萬三千元的規費是你向會
    計領的，依照葉耀明、謝宏隆指示等吳敏進來的時候向你收
    取的？）答：錢是由我領，交際是由我去處理沒錯」「（問
    ：你在調查站當時確實是主動表明葉耀明、被告戊○○交付
    賄款？）答：是的，我認為我如果說是他們的話，就會沒事
    ，因為我受僱公司」「（問：調查站是否有刑求、脅迫你？
    ）答：沒有」等語，是其於前開調查站供述係出於其自由意
    志亦無疑義。雖證人丁○○就是否葉耀明、被告戊○○指示
    為本件賄款之交付行為部分翻異前詞，證稱：「因為公司每
    月給我五萬元的交際費，都是由我自己處理，不用得到具體
    的指示」「因為我是受僱公司，被告戊○○是縣議員，我想
    如果說是他指示的話，應該沒問題，我應該就會比較沒事」
    云云而與前開所供不符。然查：丁○○於法務部調查局市調
    查站之陳述內容既為證明本案犯罪事實存否所必要，且其於
    調查站詢問時陳述的時點，相較於本院審理時陳述的時點，
    更為接近案發時點，其就親自見聞之事實，未受到人情或外
    力的干擾，較諸在多次審理期間與被告同時在庭的情況下，
    會擔心遭到他人的指摘或報復，而較有迴護被告或匿飾自己
    所知情節的心態，自然具有較可信之特別情況，其上開於調
    查站所為之陳述，合於刑事訴訟法第一百五十九條之二的規
    定，有證據能力，得為證據。
  (二)彰化縣調查站於「蕃茄庭園ＫＴＶ」查獲現金支出傳票4張
    ，其內容分別為：(1)蓋有「主任丁○○」職章、簽有「陳」
    字樣、日期為84、9、14、會計科目為「雜支」、摘要欄為
    「莿桐派出所茶葉費」、金額「1萬3千元」。(2)簽有「陳」
    字樣、日期為84、10 、16、會計科目為「什支」、摘要欄
    為「茶葉」、金額「1 萬3千元」。(3)蓋有「主任丁○○」
    職章、簽有「陳」字樣、日期為84、11、12、會計科目為「
    什支」、摘要欄為「茶葉」、金額「1萬3千元。(4)蓋有「主
    任丁○○」職章、簽有「陳」字樣、日期為85、1、17、會
    計科目為「什支」、摘要欄為「什支茶葉錢」、金額「1萬3
    千元」等情，此有各該現金支出傳票影本在卷可稽（參見同
    上法務部調查局卷6至10頁）。參酌：I丁○○於本院審理
    時，證稱：上開傳票均為伊所經手，傳票上方簽有「陳」字
    樣，是伊所為等語。II「蕃茄庭園ＫＴＶ」會計甲○○、乙○○於彰化縣調查站應訊時及此後偵審中，分別證稱：渠等
    確曾依被告丁○○指示，分別將上開款項交付丁○○等語，
    則丁○○向「蕃茄庭園ＫＴＶ」之會計甲○○、乙○○拿取
    上開現款，應屬明確無疑等情，證人丁○○前開於調查站所
    供：伊係在葉耀明、戊○○等人指示下，因該店生意不錯，
    警方多次前來臨檢，為免影響該店生意，才致送上開金錢，
    且支付對象係吳敏進等語，應與事實相符而足堪採信。且，
    丁○○交付賄款予吳敏進收受，二人所涉行賄及收賄犯行，
    復經本院以90年度上更(二)字第269號，判處丁○○有期徒刑1
    年6月，吳敏進有期徒刑12年，並經最高法院以91年度臺上
    字第986號判決駁回上訴而確定，亦有刑事判決在卷可稽（
    參見原審卷68、108頁）。
  (三)證人丁○○就伊所涉行賄犯行（即本院90年上更(二)字第269
    號），於本院更二審及更三審時亦不否認以「支付莿桐派出
    所茶葉費」名目，向會計甲○○、乙○○支領上開5萬2千元
    之事實，雖伊另供稱「茶水費是我向會計拿的，那是我自己
    要用的，因為我家庭經濟關係薪水不夠，我對會計講是辦公
    室要泡茶用的」「是我家裡欠錢，我拿回去花用殆盡了」云
    云（參見調閱之該案卷109、115頁），而辯稱該5萬2千元係
    侵吞入己，並未交予吳敏進云云，惟查，侵占5萬2千元，與
    丁○○所涉行賄罪責相較，不僅行賄罪之刑責較重，牽連對
    象更及於吳敏進、本案被告戊○○及共犯葉耀明等人，如丁○○確將該5萬2千元侵吞入己，則在該案件偵查、審理，及
    本院上訴審、更(一)審訊問時，供述此情已嫌不及，豈會延至
    更(二)審時，才為此項供述？況且，丁○○不僅於該案件之彰
    化縣調查站應訊時為前開供述，即在檢察官起訴後，原審時
    ，亦坦承伊在彰化縣調查站之應訊筆錄內容均屬真實。且伊
    在彰化縣調查站應訊後，經彰化縣調查站監聽伊與友人（心
    宜）之談話內容，丁○○亦曾告知友人：「（調查局）問帳
    簿上有交際單位『莿桐所』還有『林世明』的簽名，起先我
    沒有說，後來他們都講出來，我才講」。經上開友人回稱：
    「會計他們那時怎麼寫『莿桐所』，他們都不小心，你要趕
    快找『阿敏仔』（即吳敏進），告訴他狀況」後，丁○○不
    久又與上開友人通話並告稱：「我（即丁○○）去『莿桐所
    』及黑人（指葉耀明）家坐到四點才回家」「我有講給『阿
    敏仔』（即吳敏進）聽，現在變成我跟『阿敏仔』的事了」
    「我也告訴他（指葉耀明），到這時候各人要自己解套」等
    語，是依上開談話內容，益證丁○○並未侵吞上開5萬2千元
    之款項（參見原審卷71頁，本院90年度上更(二)字第269號判
    決）極為明顯，又該證人丁○○復於本院93年11月30日審理
    時，依職權傳喚到庭作證時，明確證稱「（問：那這些錢的
    去向呢？）答：那時候我擔任公關主任，我拿給吳敏進的」
    「（問：你以前曾經有一度在本院你自己的案子，你說這個
    錢是你自己把他侵吞的，你為什麼會這麼說？）答：我沒有
    這樣說」「（問：你店裡的那些錢，你到底有沒有送給吳敏
    進？）答：有」等語在卷（參見本院更(二)審卷86、87頁），
    足見證人丁○○並未侵吞該5萬2千元，應極灼然。再者，丁○○於該案件檢察官訊問時，雖否認將上開5萬2千元交付吳
    敏進，另於原審時或辯稱未將上開5萬2千元交付吳敏進，或
    辯稱僅係依老闆指示從事，嗣在本院前審理時又改稱只交付
    二次賄款給吳敏進，或稱交付一次或二次已經忘記云云（參
    見原審卷70頁背面，本院90年上更(二)字第269號判決），而
    於本案原審時又供稱：確實是老闆交代要交付茶葉費，伊僅
    係聽從命令辦事，但已不記得係哪一位老闆交代云云（參見
    原審卷169頁），前後所證固有未合，惟參酌丁○○在彰化
    縣調查站所供、及證人甲○○、乙○○之證詞以觀，丁○○
    於收受上開5萬2千元後，應有交付予吳敏進，而非侵吞入已
    之情節，極為明確，洵堪認定。
  (四)被告戊○○雖辯稱：其未參與蕃茄庭園ＫＴＶ之經營，對證
    人丁○○有行賄之事，並不知情云云。查蕃茄庭園ＫＴＶ究
    竟係由何人經營? 證人即蕃茄庭園ＫＴＶ登記負責人王俊雄
    ，於本院更三審審理時證稱：「（蕃茄庭園ＫＴＶ）是陳添
    賜在實際經營的」「我只負責現場管理，被告二人（按指被
    告戊○○、錫容）很少到店裡，我不知他們有無參與，這
    個是陳添賜負責的，他們只有在開股東會的時候才會來」云
    云，證人即該店會計乙○○證稱：「有兩人實際經營，自助
    式是蕭再榮經營的，副理式是陳添賜在經營的」「他們（指
    被告戊○○、錫容）只有來簽名而已，很少過問店裡的事
    務，但是每月的十日我們發薪水，他們會來」「（問：你在
    偵查中證稱：證人丁○○均固定在月初領取1萬3千元之茶葉
    費，負責人應該曉得，負責人指的是何人？）答：我指的是
    現場負責人陳添賜」云云（參見本院上訴卷119至121頁），
    證人即ＫＴＶ之股東紀清榮於本院審理時證稱：「我81年參
    加（指參加蕃茄庭園ＫＴＶ之投資），我投資3百萬元，持
    股15％，一直到83年將經營（權）轉交戊○○經營，我們原
    來8人股東自行經營的100％，變成60％‧‧‧戊○○部分占
    40％，是我們原本的股東轉讓給他的」「當時戊○○另外有
    找一個股東陳添賜，由他來經營」「我們的股東（指原先持
    有百分之百股權，其後讓出部分股權，而僅持有百分之60
    之股權之股東）均沒有參與，都全權交由戊○○經營」等語
    （參見本院上訴卷145、146頁），固均證稱被告戊○○並未
    「實際經營」蕃茄庭園ＫＴＶ業務，或證稱係由被告戊○○
    找來證人陳添賜在現場負責經營。惟證人陳添賜則於本院前
    審審理時證稱：渠為被告戊○○負責現場管理而參與分紅，
    被告二人一個月來巡視一次，看店裡生意好不好，有什麼缺
    點及問題，他們二人每個月至少來一次，是來結帳的云云（
    參見本院更一審卷89、90頁），兩相對照，可見證人王俊雄
    、乙○○、紀清榮、陳添賜等人所稱「實際經營」，究竟係
    指經營決策訂定，或一般業務實際執行，涵意並非明確。況
    所謂「實際經營」蕃茄庭園ＫＴＶ者，並不當然曾指示丁○○送賄給吳敏進，而未「實際經營」者，亦不當然未指示丁○○送賄。且依卷附被告戊○○於85年1月7日晚間，在該店
    內持槍對陳順興射擊之判決書所載案情以觀，被告如非對該
    店營收有參與，何能在店內持槍對店員射擊，是被告戊○○
    供稱：「我只看總帳，不可能一一去看」云云（參見本院另
    案87年度上訴字第520號影印卷(一)第26頁背面），或「我們
    都只是看總帳，只管盈虧情形，不會計較細目」云云（參見
    原審卷120頁），難以輕信。況且，依被告戊○○於丁○○
    案件所證稱：其在該ＫＴＶ之工作係負責帳及分配紅利，同
    案被告錫容工作係代表百分之60的股份之股東在看帳目云
    云（參見本院另案87年度上訴字第520號影印卷(一)第25、26
    頁），又依上所述，被告戊○○僅占該ＫＴＶ股權百分之20
    ，本身亦擔任縣議員，如非實際經營該店，何須如此介意該
    店之帳目及營收，是被告戊○○如未進行帳目實質查核，如
    何能盡監督之能事？從而，被告戊○○所辯稱其未參與ＫＴ
    Ｖ經營云云，尚難採信。至證人即蕃茄庭園ＫＴＶ股東陳朝
    南，於本院前審審理時證稱：「（問：你是蕃茄ＫＴＶ的股
    東？）答：是的」「我都沒有參與管理」「（被告錫容是
    否於民國83年以後，即將蕃茄ＫＴＶ經營權交給戊○○與陳
    添賜獨立經營，被告錫容根本不管事？）這個事情，我都
    不清楚」云云（參見本院上訴卷63至66頁），證人即股東吳
    春鶯於本院前審證稱：「是的，我是插暗股的股果，是紀清
    榮邀我加入的」「我都不清楚（指不清楚錫容是否參與蕃
    茄庭園ＫＴＶ之經營），因為我都沒有參與」云云（參見本
    院上訴卷88、89頁），僅係對錫容有無參與經營之證稱，
    尚難據為被告戊○○未實際參與ＫＴＶ經營之有利認定，併
    此敘明。
  (五)證人丁○○於領用前揭5萬2千元賄款時，分別由ＫＴＶ會計
    人員在現金支出傳票上之「會計科目」「摘要」等各欄上註
    記「雜支」「什支」「茶葉」等字樣，其中，84年9月14 日
    現金支出傳票上更於摘要欄內記載「莿桐派出所茶葉費」等
    字樣（參見現金支出傳票影本）。而被告戊○○既負責查核
    蕃茄庭園ＫＴＶ帳目，上開載有交付轄區莿桐派出所茶葉費
    支出傳票，又夾附在帳簿內（參見臺灣彰化地方法院檢察署
    86年偵字第2652號偵查影印卷第5頁背面，證人乙○○、甲○○之證詞），可供被告查核確認，且丁○○既均簽名或蓋
    章於支出傳票，對於支用款項之用途毫無掩飾，衡之常情，
    丁○○僅係受雇者，如非獲得負責查核帳務之被告戊○○授
    權，動用此筆款項行賄員警，其當不致在明確記載用途之支
    出傳票上簽名。再依證人丁○○於前案件所供：「（在何處
    給的，指莿桐派出所茶葉費？）答：他（指吳敏進）是來公
    司時給的，一次葉耀明及戊○○都在，另一次是葉耀明、．
    ．．在場」、「（誰叫你拿的？）．．．、戊○○分別叫我
    去拿的」云云（參見本院87年度上訴字第520號影印卷(一)10
    、11頁），87年6月18日在本院前審訊問時證稱：「（你上
    回說是．．．、戊○○叫你去拿的？）答：是的，還有葉耀
    明」云云（參見同上卷27頁），益見證人丁○○上開所供，
    應屬真實而可採信，證人丁○○於本院更三審改稱被告戊○○沒有叫伊拿上開款項行賄吳敏進云云，顯屬事後迴護之詞
    ，不足採為有利於被告戊○○之認定，而被告戊○○辯稱其
    不知丁○○支用款項行賄警員云云，礙難採信。至證人乙○○於原審改稱：「他們（指蕃茄ＫＴＶ之董事、股東）只看
    盈虧、總帳。至於小額部分他們就不看」、「每天的收支主
    任都會看過‧‧‧這些傳票並不會交給股東」云云（參見原
    審卷一一八頁），核與前揭證人甲○○、乙○○所證傳票附
    入帳簿內以供查核乙節，明顯不符，並與被告戊○○查核帳
    務之實際作法不合，難以憑採。
  (六)被告戊○○於85年1月7日持槍射擊陳順興，證人陳順興、翁
    志明、陳添賜等人，固於被告戊○○所涉違反槍砲彈藥刀械
    管制條例等案件（即臺灣高等法院花蓮分院86年度上重訴字
    第176號案件），曾為不利於被告戊○○之供述，但查，證
    人丁○○於調查局訊問中自白曾經送賄給吳敏進一事，對伊
    自身亦屬不利，且丁○○本身亦經本院判處共同行賄罪刑確
    定在案，如非確有其事，證人丁○○當不致於為此不利於己
    之供述，被告戊○○所辯其遭丁○○挾怨誣指行賄云云，亦
    非可採。復次，彰化縣調查站自85年10月30日下午5時30分
    至85年10月31日下午6時，對丁○○電話進行監聽結果，證
    人丁○○電話雖未談及被告戊○○等人共同行賄之行為，證
    人丁○○於本院審理時證稱：此部分之錄音譯文確為伊當時
    電話對話之內容無誤，惟被告確有上開犯行，所憑證據及理
    由已詳述如前，就事理而言，被告是否為本件犯行，與丁○○是否於與友人之電話對話中言明，並無必然關係，此片段
    監聽之結果，亦不足以據為被告戊○○有利之認定。此外，
    被告於本案多次偵審中均無其他事證請求調查，則其上開辯
    稱：其遭丁○○挾怨報復云云，自難採信。從而，被告前揭
    所辯各節，均非有據，不足憑採，是本案事證已明確，被告
    上開共同犯行，洵堪認定，自應依法論科。
三、被告犯罪後，貪污治罪條例已於85年10月23日修正公布，並
    於同月25日生效施行，其中，該條例第10條第1項對於公務
    員違背職務行為行求、期約或交付賄賂或其他不正利益之處
    罰，除條次改列第11條第1項外，法定刑亦由「一年以上七
    年以下有期徒刑，得併科新臺幣三十萬元以下罰金」，修正
    為「一年以上七年以下有期徒刑，得併科新臺幣三百萬元以
    下罰金」，又該條文於92年2月6日再修正公布，增訂第2項
    ，原第2項改為第3項，法定刑並未修正，是修正前後之規定
    ，就罰金刑部分既有輕重之別，依刑法第2條第1項但書規定
    ，自應適用較有利於被告之85年10月23日修正前貪污治罪條
    例第10條第1項之規定，合先敘明。茲被告戊○○79年至86
    年間，擔任彰化縣議會議員，為依據法令從事公務之人員，
    業據被告供明在卷，其對於依法令從事公務之吳敏進警員交
    付賄賂，使其免於查報蕃茄庭園ＫＴＶ有女侍陪酒之事實而
    違背職務，是核被告所為，係犯修正前貪污治罪條例第10條
    第1項之對於依據法令從事公務之人員，關於違背職務之行
    為交付賄賂罪。被告戊○○行為當時具有彰化縣議員身分，
    係依據法令從事公務之人員，與其餘未具公務員身分之共犯
    葉耀明、丁○○間，有犯意聯絡及行為分擔，均為共同正犯
    。被告先後多次，由共犯丁○○交付賄賂之行為，時間緊接
    ，觸犯構成要件相同之罪名，顯係基於概括犯意反覆為之，
    應依連續犯之規定論以一罪，並依法加重其刑。
四、原審認被告罪證明確，予以論科，固非無見。但查，被告
    錫容並未共同犯罪（業經本院93年度上更(二)第220號判決無
    罪確定在案），原判決一併認定與被告戊○○，及共犯葉耀
    明、丁○○間，係共同正犯，自有違誤。被告戊○○提起上
    訴，否認上開犯罪，固非可取，惟原判決既有上開可議，即
    屬無可維持，應由本院撤銷改判。爰審酌被告為謀所營事業
    之經濟利益，不惜出資行賄員警，嚴重影響國家公務公正執
    行，所生危害非輕，又於偵審期間一再否認犯行，被告犯罪
    手段、犯罪後之態度，其他共犯之量刑等一切情狀，量處如
    主文第二項所示之刑，並依修正前貪污治罪條例第16條之規
    定，併予宣告褫奪公權一年，以示懲儆。
五、公訴意旨另以：被告與共犯葉耀明，於84年12月間，亦委請
    共犯丁○○向蕃茄庭園ＫＴＶ會計領取1萬3千元後，交付賄
    款予吳敏進警員，因認渠等就此部分，亦涉犯修正前貪污治
    罪條例第10條第1項行賄罪嫌云云。惟按，犯罪事實應依證
    據認定之，無證據不得認定犯罪事實，為修正後刑事訴訟法
    第154條第2項，定有明文。經查，證人丁○○歷次於先前行
    賄案件，接受調查站人員訊問，及司法機關偵查審理中，均
    一再堅決否認曾於84年12月間交付該筆賄款，且證人吳敏進
    自始均否認曾經收受蕃茄庭園ＫＴＶ提供之賄款。再者，依
    卷附現金支出傳票上雖有記載84年12月14日領用茶葉費1萬3
    千元字樣，然既未載明係提供予莿桐派出所或吳敏進警員使
    用，且該筆款項究竟是由何人領取及花用去向，均屬不明，
    證人丁○○亦否認該「陳」字，係伊之筆跡，核與其他4次
    之記載，復有差異，自難遽論係由丁○○依被告指示，用於
    行賄員警之不法目的。此外，復查無其他積極證據足認被告
    戊○○等人曾經交付該筆賄款，尚不得僅因支出傳票記載金
    額與前揭各次賄款數額雷同，而將該次支出紀錄與行賄犯行
    混為一談，此部分犯罪事實，應尚屬不能證明，惟因公訴人
    認此部分，與前揭業經論罪科刑之行賄部分，有連續犯之裁
    判上一罪關係，爰不另為被告無罪之諭知。
六、據上論斷，應依刑事訴訟法第369條第1項前段、第364條、
    第299條第1項前段，修正前貪污治罪條例第2條前段、第3條
    、第10條第1項、第16條，刑法第28條、第56條、第11條前
    段、第2條第1項但書、第37條第2項，判決如主文。
本案經檢察官丙○○到庭執行職務。
中    華    民    國    95    年    3    月    29     日
            刑事第四庭  審判長法  官  洪  耀  宗
                              法  官  江  德  千
                              法  官  劉  登  俊
上列正本證明與原本無異。
如不服本判決應於收受送達後十日內向本院提出上訴書狀，其未
敘述上訴之理由者並得於提起上訴後十日內向本院補提理由書（
均須按他造當事人之人數附繕本）。
                              書記官  粘  銘  環
中    華    民    國    95    年    3    月    30     日
                                                      Ａ


司法院資訊處製作；財團法人民間司法改革基金會備份。
